臺灣高等法院臺南分院民事裁定　九十一年度家抗字第七號　Ｊ
　　　抗　告　人　丙　○　○
　　　　　　　　　甲　○　○
　　　相　對　人　乙　○　○
右抗告人因與相對人間繼承遺產事件，對於中華民國九十年十月二十六日臺灣臺南地
方法院九十年度繼字第五二號裁定，提起抗告，本院裁定如左：
　　　主　　　文
抗告駁回。
抗告程序費用由抗告人負擔。
　　　理　　　由
一、原聲請意旨略以：聲請人柳虎軍（原審誤載柳虎年）係代理抗告人聲請，相對人
    乙○○係聲請人之爺爺，相對人自民國（下同）八十八年十二月間因罹患老年性
    痴呆症，雖延醫診治，但不見起色，以致不能處理自己事務，爰聲請裁定宣告相
    對人禁治產，並請宣告抗告人為相對人之財產繼承人云云。
二、原審法定裁定略以：按對於心神喪失或精神耗弱致不能處理自己事務者，法院得
    因本人、配偶、最近親屬二人或檢察官之聲請，宣告禁治產，民法第十四條第一
    項定有明文。本件聲請人柳虎軍擬聲請原審裁定宣告相對人乙○○為禁治產人，
    查聲請人柳虎軍雖謂乙○○係其爺爺，聲請人係代理丙○○聲請云云，惟並未提
    出丙○○之委任狀，原審即認本件聲請人為柳虎軍一人，而依前揭說明聲請法院
    宣告禁治產之要件須「最近親屬二人」，聲請人柳虎軍僅單獨一人聲請，顯不合
    上開規定，而經原審於九十年九月五日函聲請人柳虎軍應於文到十日內補正確認
    本件聲請意旨，並補正聲請人柳虎軍資格及繳納聲請費、郵資費等資料，已於九
    十年十月十二日送達聲請人柳虎軍，有上開函文及聲請人柳虎軍傳真回函一件在
    卷可稽，逾期未補正聲請人柳虎軍之資格並繳納裁判費，其聲請顯不合法，自應
    予駁回。至聲請人柳虎軍聲請選任丙○○為相對人乙○○之財產管理人部分，相
    對人乙○○既未經宣告為禁治產人，且尚未死亡，亦無遺產可言，自無從為其選
    任財產管理人，聲請人柳虎軍上開聲請，於法無據，亦應駁回等語。
三、抗告意旨略以：相對人是否已達心神喪失，或精神耗弱致無法處理自我事務之情
　　形，我們因遠在大陸，無法詳細知道真正的情況，而恰恰是由貴院寄給我們的裁
　　定書上而知道的，這份裁定書是貴院於九十年五月十一日駁回聲請人柳葉隆的聲
　　請，針對此情況，我們作為乙○○先生的最近親屬，為了維護自己的權利，才提
　　出聲請的。我們並未委託柳虎軍為聲請人，柳虎軍的聲請書也是為我們而寫的，
　　且我們自己對貴院提出了聲請，且寄給了貴庭。因為我們遠在鄉村，通信不暢，
　　因此每次都無法在十日內給貴庭回函。至於上次貴庭函中提及補正事項及繳納的
　　費用，因我們從未辦理過此事，就按你們的要求，自己寫了聲請及乙○○先生在
　　大陸的親屬表，都沒有進行公證，而寄給貴庭的費用，我們跑了許多地方，都不
　　知道如何寄出。我們的聲請是根據貴庭九十年五月十日對聲請人柳葉隆的聲請駁
　　回，為了保護乙○○先生及我們自己的權利，才提出由丙○○為乙○○先生之財
　　產管理人，因乙○○先生尚未死亡，因此，也並未提及遺產一事，只是以事實來
　　說明，乙○○先生去台前在大陸的財產，現也是由他兒子丙○○來管理。我們相
　　信貴庭也知道乙○○先生在大陸有最近的親屬，根據貴庭駁回柳葉隆聲請的理由
　　，所以為了保護乙○○和我們自己的權利，我們才提出聲請。貴庭駁回柳葉隆的
　　聲請，是因為柳葉隆一人聲請，且無資料可考其為最近親屬，而未說明乙○○是
　　否已達禁治產人之情形，而柳葉隆卻提出這樣的聲請，就已說明乙○○已達禁治
　　產人之情形，既是這樣，我們一個是乙○○的兒子，一個是其胞妹，提出讓丙○
　　○作為乙○○的財產管理人，於情於法都理所當然。可見貴庭僅僅因為兩岸客觀
    存在的地理和交通等原因，從而使資料證明等逾期和未能繳納裁判費，就將我們
    的聲請駁回，顯然於情於理不合。因此，我們特提出抗告，同時也希望高庭能重
    該考慮我們的聲請云云。
四、本件抗告人雖非原審受裁定之人（原審受裁定之人為柳虎軍），惟依非訟事件法
    第廿四條「因裁定而權利受侵害者，得為抗告」之規定，故抗告人二人自得提起
    抗告，合先明。
五、經查：本件原聲請書係九十年八月二日由聲請人柳虎軍具狀，文中言及相對人因
    罹患老年性痴呆症，除聲請對相對人為禁治產宣告外，並宣告丙○○是相對人財
    產繼承人，此有卷附聲請書可按，原法院據此依前開規定駁回聲請，依法尚無不
    合。又抗告人所提出之證明書，欲證明抗告人丙○○係乙○○之子，抗告人甲○
    ○係乙○○之胞妹，惟該證明並未經海協會及海基會公證或認證，僅係由江西省
    九江市湖口鄉江橋鄉羅壟村民委員會蓋印，該文件未經公證，又經抗告人自承，
    則本件因所附文件欠缺公證之效力，本院無從審酌其所主張是否真正，其抗告為
    無理由，仍應予以駁回。
六、據上論結，本件抗告為無理由，依非訟事件法第八條第二項、第廿八條，民事訴
    訟法第四百九十二條第一項、第九十五條、第七十八條、第八十五條第一項前段
    ，裁定如主文。
中　　　華　　　民　　　國　　九十一　　年　　　七　　　月　　　十九　　日
　　　　　　　　　　　　　　　　　　臺灣高等法院臺南分院民事第四庭
~B1審判長法官　胡　　景　　彬
~B2　　　法官　曾　　平　　杉
~B3　　　法官　徐　　宏　　志
右為正本係照原本作成。
不得再抗告。
中　　　華　　　民　　　國　　九十一　　年　　　七　　　月　　　十九　　日
~B法院書記官　謝　　素　　嬿
